【裁判字號】    95,訴,3127
【裁判日期】    951220
【裁判案由】    違反著作權法
【裁判全文】
臺灣高雄地方法院刑事判決              95年度訴字第3127號
公  訴  人  臺灣高雄地方法院檢察署檢察官
被      告  丁○○
上列被告因違反著作權法案件，經檢察官提起公訴（95年度偵字
第21907 號），嗣因被告就被訴事實為有罪之陳述，經本院告知
簡式審判程序意旨，並聽取公訴人及被告意見後，本院合議庭裁
定依簡式審判程序審理，判決如下：
    主  文
丁○○意圖銷售而擅自以重製於光碟之方法侵害他人之著作財產
權，處有期徒刑陸月，如易科罰金，以新臺幣壹仟元折算壹日。
緩刑貳年。扣案之「巧連智」系列兒童學習影片盜版光碟捌拾片
、電腦壹組暨其內置之DVD 燒錄機貳台、郵局存摺壹本、郵局掛
號包裹托運單肆張、郵局掛號執據陸張及空白光碟貳拾捌片，均
沒收之。
    事  實
一、丁○○明知「巧連智」系列兒童學習影片，係日商貝樂思股
    份有限公司（下稱貝樂思公司）向我國前經濟部中央標準局
    （現改為經濟部智慧財產局）申請註冊登記，享有商標專用
    權，指定使用於「巧連智」系列兒童學習影片、相關讀物及
    商品等，且均尚在專用期間內，依法如未經商標專用權人即
    貝樂思公司之同意，不得於同一商品使用相同之註冊商標；
    且係貝樂思公司享有著作財產權，均尚在著作財產權存續期
    間內，而受我國著作權法保護而享有著作財產權之視聽、音
    樂及電腦程式著作，未經各該享有著作財產權人之同意或授
    權，不得擅自重製及散布。詎其竟基於意圖銷售而擅自以重
    製於光碟之方法侵害他人之著作財產權暨散布之犯意，於同
    一之商品，使用相同之註冊商標之單一犯意，及未經前揭商
    標權人及著作權人之授權及同意，自民國95年7 月上旬某日
    起，在高雄縣梓官鄉○○路民生巷9 號住處，擅自以其所有
    之電腦主機1 組暨其內置之DVD 燒錄機2 台，將前揭著作權
    人之電腦程式著作（含貝樂思公司「巧連智」商標圖樣）重
    製於光碟內，自行燒錄重製上開遊戲光碟後，再以上開電腦
    1 組連接網際網路，至雅虎奇摩拍賣網站（http://tw.
    yahoo.co m），以帳號「ann00 000000」、「ann00000000
    」刊登販賣該等盜版光碟之訊息，供不特定人上網競標選購
    多次，而以每片新台幣（下同）20元至40元之價格販售予不
    特定人，足以生損害於貝樂思公司，並以其ann00000000@ya
     hoo. com.tw電子郵件信箱及郵局帳戶（戶名：丁○○、局
    號：000000-0、帳號：000000-0號）與不特定人聯絡及匯款
    之用。嗣於同年8 月16日許，為警循線查獲，並自丁○○上
    開住處扣得丁○○侵害他人商標權之仿冒「巧連智」系列兒
    童學習影片盜版光碟80片、丁○○供為上開行為所用之電腦
    1 組暨其內置之DVD 燒錄機2 台（起訴書誤載為電腦2 組）
    、上開郵局帳戶存摺1 本、郵局掛號包裹托運單4 張、郵局
    掛號執據6 張及丁○○所有預備供為上開行為所用之空白光
    碟28片。
二、案經貝樂思公司訴由內政部警政署保安警察第二總隊第一大
    隊第三中隊報告臺灣高雄地方法院檢察署檢察官偵查起訴。
    理  由
一、本件被告丁○○係違反商標法第81條第1 款之未得商標權人
    同意於同一商品使用相同之註冊商標罪、同法第82條之販賣
    仿冒商品罪，以及著作權法第91條之1 第3 項之明知係侵害
    著作財產權之重製光碟而散布罪，及同法第91條第3 項之意
    圖銷售而擅自以重製於光碟之方法侵害他人之著作財產權罪
    ，其法定刑俱為死刑、無期徒刑、最輕本刑為3 年以上有期
    徒刑以外之罪。被告於審判程序進行中，就被訴事實為有罪
    之陳述，由本院告知簡式審判程序之要旨並聽取其與公訴人
    之意見，經被告同意適用簡式審判程序後，本院亦認無不得
    或不宜改依簡式審判程序進行之處，爰依刑事訴訟法第273
    條之1 第1 項、第284 條之1 規定，裁定本件進行簡式審判
    程序，合先敘明。
二、訊據被告對於上開事實坦承不諱，核與證人即告訴人貝樂思
    公司之告訴代理人乙○○、丙○○指訴情節相符，且有告訴
    人提出之「巧連智」商標註冊資料2 份（見本院卷）、被告
    在奇摩拍賣網站上刊登之紀錄9 紙及搜索照片8 幀附卷可稽
    （見警卷第27至36頁），復有扣案之「巧連智」系列兒童學
    習影片盜版光碟80片、被告所有供為上開事實所用之電腦1
    組暨其內置之DVD 燒錄機2 台、上開郵局帳戶存摺1 本、被
    告交寄盜版光碟後郵局所給予之郵局掛號包裹托運單4 張、
    郵局掛號執據6 張及空白光碟28片可資佐證（見警卷37至39
    頁），足見被告之自白與事實相符而足以採信，是被告上開
    犯行堪以認定。本件事證明確，應予依法論科。
三、論罪科刑
  (一)查刑法已於94年2 月2 日修正公布，刪除刑法第56條關於連
    續犯之規定，且自95年7 月1 日起施行。按刪除連續犯規
    定之修正理由已有「至連續犯之規定廢除後，對於部分習慣
    犯，例如竊盜、吸毒等犯罪，是否會因適用數罪併罰而使刑
    罰過重產生不合理之現象一節，在實務運用上應可參考德、
    日等國之經驗，委由學界及實務以補充解釋之方式，發展接
    續犯之概念，對於合乎接續犯或包括的一罪之情形，認為構
    成單一之犯罪，以限縮數罪併罰之範圍，用以解決上述問題
    」之說明。且按刑事法若干犯罪行為態樣，本質上原具有
    反覆、延續實行之特徵，立法時既予特別歸類，定為犯罪構
    成要件之行為要素，則行為人基於概括之犯意，在密切接近
    之一定時、地持續實行之複次行為，倘依社會通念，於客觀
    上認為符合一個反覆、延續性之行為觀念者，於刑法評價上
    ，即應僅成立一罪。學理上所稱「集合犯」之職業性、營業
    性或收集性等具有重複特質之犯罪均屬之，例如經營、從事
    業務、收集、販賣、製造、散布等行為概念者是。而未得
    商標權人同意於同一商品使用相同之註冊商標、販賣仿冒商
    品罪，以及明知係侵害著作財產權之重製光碟而散布、意圖
    銷售而擅自以重製於光碟之方法侵害他人之著作財產權之行
    為，顯然具有反覆性及延續性之特徵，如將之評價為數罪，
    恐與刑罰過度評價禁止原則相悖，並有違憲法所揭櫫之比例
    原則。基此，本院認被告自95年7 月上旬某日起至同年8 月
    16日止多次所為上開行為應僅成立「集合犯」之實質一罪。
  (二)又刑法上之吸收犯，係指犯罪之性質上，其罪名之觀念中當
    然包含他行為者而言，亦即所發生之數個犯罪事實之間，依
    犯罪之性質及一般日常生活之經驗判斷，一方可以包含於他
    方犯罪觀念之中，遂逕行認定一方之罪，而置屬於實行階段
    性之他方於不論；其中吸收犯中之高度行為吸收低度行為，
    係以犯罪行為之發展，依其在刑法上之評價程度，得分為若
    干階段，即循序而進之行為，其前行之低度行為不外使後行
    之高度行為易於實現，則後行為之高度行為內容，實已涵蓋
    低度行為之結果，故高度行為當然吸收低度行為，其前後行
    為，在形態上雖屬分別獨立，但從同一法益之侵害觀點而言
    ，具有必然之附隨關係，亦即具有階段之貫通性，禁止為雙
    重評價而應為單一之評價。如行為人未得商標權人同意於同
    一商品使用相同之註冊商標罪，乃係意圖販賣，其仿冒後之
    販賣行為，自應為仿冒之高度行為所吸收，而為實質上一罪
    ；又如行為人擅自以重製之方法侵害他人之著作財產權，乃
    係意圖銷售，其重製後之銷售散布行為，自應為意圖銷售而
    重製之高度行為所吸收，而為實質上一罪。
  (三)按商標之使用，係指為行銷之目的，將商標用於商品、服務
    或其有關之物件，或利用平面圖像、數位影音、電子媒體或
    其他媒介物足以使相關消費者認識其為商標，商標法第6 條
    定有明文。是透過電磁作用，如以遊樂器、光碟機、電腦主
    機之操作為媒介，於電視或電腦螢幕前出現商標圖樣者，其
    標示型態足供一般商品購買人認識其所表彰之商品來源者，
    自屬商標之使用範疇。扣案之「巧連智」系列兒童學習影片
    盜版光碟80片，置入電腦或DVD 主機執行後於電視螢幕上會
    出現貝樂思公司上開所示之「巧連智」商標圖樣，已據被告
    供承明確，核與證人即告訴代理人丙○○於本院審判程序證
    述相符（見本院95年11月1 日審判筆錄）。是核被告此部分
    所為，係犯商標法第81條第1 款之未得商標權人同意於同一
    商品使用相同之註冊商標罪。又被告明知係未得商標權人同
    意於同一商品使用相同註冊商標之商品而販賣，即其所犯商
    標法第82條販賣仿冒商標商品罪，為仿冒之高度行為所吸收
    ，不另論罪。公訴意旨固未論及此部分，然因此部分與已起
    訴且論罪之部分，為想像競合之裁判上一罪關係，本院自應
    併予審究。
  (四)被告意圖銷售而違法重製侵害他人著作財產權之光碟並散布
    之行為，係犯著作權法第91條第3 項之意圖銷售而擅自以重
    製於光碟之方法侵害他人之著作財產權罪。被告明知係侵害
    著作財產權之光碟重製物而散布之低度行為，即其所犯著作
    權法第91條之1 第3 項散布侵害著作財產權光碟罪，為意圖
    銷售而違法重製侵害他人著作財產權光碟之高度行為所吸收
    ，不另論罪。
  (五)被告以一反覆燒錄光碟之行為，同時觸犯商標法第81條第1
    款於同一商品使用相同之註冊商標罪，及著作權法第91條第
    3 項之意圖銷售而擅自以重製於光碟之方法侵害他人之著作
    財產權罪2 罪，係以一行為觸犯數罪名，為想像競合犯，應
    從情節較重之著作權法第91條第3 項之意圖銷售而擅自以重
    製於光碟之方法侵害他人之著作財產權罪處斷。
四、本院審酌被告不知對他人之智慧財產權予以尊重，違反國際
    上普遍強調保護智慧財產權，以期發揚人類精神創作之潮流
    ，漠視政府保護智慧財產權決心，行為固不足取，惟念被告
    先前無任何前科，有臺灣高等法院被告前案紀錄表1 份在卷
    可參，其素行良好，且犯後坦承犯行，又已與告訴人達成和
    解，其中被告應登報道歉部分業據被告於中國時報95年11月
    3 日頭版刊登履行完畢，已得告訴人之諒解，有本院95年12
    月6 日審判筆錄、和解筆錄及中國時報95年11月3 日頭版各
    1 份附卷可憑，堪認其深具悔意等一切情狀，乃量處法定最
    低度刑即有期徒刑6 月，並參酌上開各情，諭知以新臺幣1,
    000 元折算1 日為易科罰金之折算標準。又查被告前並無任
    何犯罪前科紀錄，如前所述，因一時疏失偶罹刑典，犯後於
    本院審判時坦承犯行，並與告訴人達成和解，已得告訴人之
    諒解，如前所述，顯示其深具悔意，其上開犯行，經上開刑
    之宣告，當知所警惕，而無再犯之虞，因認前開對其所宣告
    之刑，以暫不執行為適當，爰併宣告不加負擔之緩刑2 年，
    以啟自新。
五、扣案之「巧連智」系列兒童學習影片盜版光碟80片，係被告
    侵害他人商標權之仿冒品，如前所述，不問屬於犯人與否，
    均應依商標法第83條之規定沒收。另扣案之電腦1 組暨其內
    置之DVD 燒錄機2 台（起訴書誤載為電腦2 組）、上開郵局
    帳戶存摺1 本、郵局掛號包裹托運單4 張及郵局掛號執據6
    張，則為被告違反著作權法第91條第3 項所用之物，業據被
    告供承在卷，應依著作權法第98條之規定宣告沒收。至扣案
    之空白光碟28片，則為被告所有預備供違反著作權法所用之
    物，亦為被告自承屬實，應依刑法第38條第1 項第2 款規定
    ，予以宣告沒收。
據上論結，應依刑事訴訟法第273 條之1 第1 項、第299 條第1
項前段，商標法第81條第1 款、第82條、第83條，著作權法第91
條第3 項、第91條之1 第3 項、第98條，刑法第11條前段、第55
條、第41條第1 項前段、第74條第1 項第1 款、第38條第1 項第
2 款，判決如主文。
本案經檢察官甲○○到庭執行職務。
中    華    民    國    95    年    12    月    20    日
                  刑事第十五庭  審判長法  官  唐照明
                                      法  官  梁淑美
                                      法  官  洪乙心
以上正本證明與原本無異。
如不服本判決，應於收受送達後10日內向本院提出上訴書狀。
中    華    民    國    95    年    12    月    22    日
                                      書記官  吳良美
【附錄本案所犯法條】
著作權法第91條：
擅自以重製之方法侵害他人之著作財產權者，處3 年以下有期徒
刑、拘役，或科或併科新臺幣75萬元以下罰金。
意圖銷售或出租而擅自以重製之方法侵害他人之著作財產權者，
處6 月以上5 年以下有期徒刑，得併科新臺幣20萬元以上200 萬
元以下罰金。
以重製於光碟之方法犯前項之罪者，處6 月以上5 年以下有期徒
刑，得併科新臺幣50萬元以上500萬元以下罰金。
著作僅供個人參考或合理使用者，不構成著作權侵害。
著作權法第91條之1
擅自以移轉所有權之方法散布著作原件或其重製物而侵害他人之
著作財產權者，處3 年以下有期徒刑、拘役，或科或併科新臺幣
50元以下罰金。
明知係侵害著作財產權之重製物而散布或意圖散布而公開陳列或
持有者，處3 年以下有期徒刑，得併科新臺幣7 萬元以上75萬元
以下罰金。
犯前項之罪，其重製物為光碟者，處6 月以上3 年以下有期徒刑
，得併科新臺幣20萬元以上2 百萬元以下罰金。但違反第87條第
4 款規定輸入之光碟，不在此限。
犯前二項之罪，經供出其物品來源，因而破獲者，得減輕其刑。


司法院資訊處製作；財團法人民間司法改革基金會備份。
